最高法院刑事判決　　　　　　　　　　　　　　　九十三年度台上字第四六七０號
　　上　訴　人　台灣高等法院台南分院檢察署檢察官
　　被　　　告　宙 ○ ○
　　　　　　　　甲 ○ ○
　　共　　　同
　　選任辯護人　賴 鴻 鳴律師
　　　　　　　　黃 俊 達律師
　　　　　　　　莊 信 泰律師
　　被　　　告　丙 ○ ○
　　　　　　　　天○○○
　　　　　　　　丑 ○ ○
　　　　　　　　宇 ○ ○
　　　　　　　　己 ○ ○
　　　　　　　　地 ○ ○
　　　　　　　　寅 ○ ○
　　　　　　　　庚 ○ ○
　　　　　　　　壬 ○ ○
　　　　　　　　戊 ○ ○
　　　　　　　　丁 ○ ○
　　　　　　　　未 ○ ○
　　　　　　　　子 ○ ○
　　　　　　　　午 ○ ○
　　　　　　　　玄 ○ ○
　　　　　　　　申○○○
　　　　　　　　辰 ○ ○
　　　　　　　　黃 ○ ○
　　　　　　　　辛　　○
　　　　　　　　乙 ○ ○
　　　　　　　　巳 ○ ○
　　　　　　　　癸 ○ ○
　　　　　　　　莊 麗 春
　　　　　　　　戌 ○ ○
　　　　　　　　酉 ○ ○
　　　　　　　　亥○○○
右上訴人因被告等違反公職人員選舉罷免法等罪案件，不服台灣高等法院台南分院中
華民國九十二年十月二十二日第二審判決︵九十二年度選上訴字第七一一號，起訴案
號：台灣台南地方法院檢察署九十一年度偵字第七六七、六七八、六八三號︶，提起
上訴，本院判決如左：
　　主　文
原判決關於宙○○、丙○○、甲○○、天○○○、丑○○、宇○○、己○○、地○○
、寅○○、庚○○、壬○○、戊○○、丁○○、未○○部分均撤銷，發回台灣高等法
院台南分院。
其他上訴駁回。
    理  由
壹、發回︵宙○○、丙○○、甲○○、天○○○、丑○○、宇○○、己○○、地○○
、寅○○、庚○○、壬○○、戊○○、丁○○、未○○︶部分：
本件公訴意旨略以：被告宙○○為民國九十一年第十四屆台南縣學甲鎮鎮長候選人，
被告丙○○為其競選總部之文宣主任及助選員，被告甲○○為宙○○之同居人，三人
共同以假借募款餐會之方式而印製每張價值新台幣︵下同︶二百元之餐券，並將餐券
免費提供予被告天○○○、宇○○、丑○○、己○○、地○○、寅○○、庚○○、壬
○○、戊○○、丁○○、未○○等人，渠等十四人︵下稱宙○○等十四人︶即基於共
同犯意，將二百元之餐券分送給學甲鎮老人協進會之會員及具有選舉權之學甲鎮鎮民
，以免費提供飲宴逸樂之方式交付不正利益，招待具有投票權之子○○、午○○、玄
○○、申○○○、辰○○、黃○○、辛○、乙○○、巳○○、癸○○、卯○○、戌○
○、酉○○、亥○○○等人︵下稱子○○等十四人︶及其他具有選舉權之鎮民；而於
九十一年一月二十日上午十一時許在宙○○之競選總部旁席開二百桌酒席，宙○○、
丙○○並在飲宴過程中要求在場有投票權之人支持宙○○等情，因認宙○○等十四人
涉犯公職人員選舉罷免法第九十條之一第一項之投票行賄罪嫌。經審理結果，認無積
極證據足認宙○○等十四人有被訴之上開犯行，因而維持第一審諭知宙○○等十四人
均無罪之判決，駁回檢察官就此部分在第二審之上訴，固非無見。
惟查：本件公訴意旨係指宙○○等十四人以假借募款餐會方式，分送二百元之餐券，
亦即以免費提供飲宴逸樂方式，交付不正利益招待具有選舉權之子○○等十四人及其
他鎮民，並在飲宴過程中要求在場具有投票權之鎮民支持宙○○等情。而原判決於理
由欄︵三︶、一(一)(二)則以宇○○、丑○○、己○○、地○○、寅○○、庚○○、壬○
○、戊○○、丁○○、未○○等人均稱有捐錢購買餐券，又不論鎮民認購多少張餐券
抑或免費發放，餐券面額雖為二百元，但卻享用遠低於票面價值之食物，足見宇○○
等十人所辯以購買餐券方式達到贊助宙○○競選經費之語尚非無稽，因而為宇○○等
十人有利之認定。但宇○○等十人如何取得餐券及是否為贊助宙○○之競選經費而以
認購方式取得，此與起訴事實指其等以免費分送餐券予子○○等有投票權之鎮民提供
飲宴方式，約其等投票權為一定之行使，屬兩回事，二者間並無關聯性。原審就起訴
所指宙○○等十四人係以免費分送餐券方式交付不正利益之行賄罪嫌，未為調查審認
，復未於判決理由內針就此待證事實為必要之說明，自有證據調查職權未盡及判決理
由不備之違法。又原判決於理由欄︵三︶、一(三)(四)以餐券雖每張載為二百元，但宙○
○、丙○○、甲○○三人所提供每桌成本僅為二百十二元，以台灣經濟現況，大部分
家庭家常三餐之菜肴應遠優於包子、粽子、炒米粉之餐點，顯係在於號召群眾及募款
，因認其等主觀上應無行賄之意。但起訴係指該餐會為免費提供，宙○○等三人並未
向子○○等十四人及其他有投票權之選民收取該餐券所載二百元而取得其間差額之所
謂募款行為，原判決認定宙○○等十四人該餐會係屬號召群眾及募款，然未敘明所憑
證據及其認定之理由，亦有判決理由不備之違誤。以上，或為檢察官上訴意旨所指摘
，或係本院得依職權調查之事項，應認原判決關於宙○○等十四人部分，有撤銷發回
更審之原因。
貳、駁回︵子○○、午○○、玄○○、申○○○、辰○○、黃○○、辛○、乙○○、
巳○○、癸○○、卯○○、戌○○、酉○○、亥○○○）部分：
按刑事訴訟法第三百七十六條所列各罪之案件，經第二審判決者，不得上訴於第三審
法院，法有明文。子○○、午○○、玄○○、申○○○、辰○○、黃○○、辛○、乙
○○、巳○○、癸○○、卯○○、戌○○、酉○○、亥○○○等十四人部分，檢察官
係認犯有刑法第一百四十三條第一項之投票受賄罪嫌提起公訴，案經第一審法院判決
其等無罪，檢察官提起第二審上訴後，原審判決上訴駁回，該罪係屬刑事訴訟法第三
百七十六條第一款之案件，既經第二審判決，自不得上訴於第三審法院。檢察官復對
此部分提起上訴，依上開說明，自難認為合法，均應予駁回。
據上論結，應依刑事訴訟法第三百九十七條、第四百零一條、第三百九十五條前段，
判決如主文。
中　　　華　　　民　　　國　　九十三　　年　　　九　　　月　　　九　　　日
                              最高法院刑事第十一庭
                                  審判長法官  張　淳　淙
                                        法官  謝　俊　雄
                                        法官  蘇　振　堂
                                        法官  張　春　福
                                        法官  呂　丹　玉
      右正本證明與原本無異
                                              書  記  官
中　　　華　　　民　　　國　　九十三　　年　　　九　　　月　　 十六 　　日
                                                                       Ｒ
